【裁判字號】    89,上,950
【裁判日期】    901016
【裁判案由】    給付貨款
【裁判全文】
臺灣高等法院民事判決  八十九年度上字第九五○號
      上  訴  人  甲○○○○○.
      被  上訴人  城東玻璃股份有限公司
      法定代理人  彭信彰
右當事人間給付貨款事件，上訴人對於中華民國八十九年八月一日臺灣臺北地方法院
八十八年度訴字第五一三四號第一審判決提起上訴，本院判決如左：
    主      文
原判決所命上訴人應為給付超過新臺幣壹佰伍拾伍萬零伍拾捌元本息部分，及該部分
假執行之宣告並命上訴人負擔訴訟費用之裁判均廢棄。
右廢棄部分，被上訴人在第一審之訴及假執行聲請均駁回。
其餘上訴駁回。
第一、二審訴訟費用由上訴人負擔五分之四，餘由被上訴人負擔。
    事      實
甲、上訴人方面：
一、聲明：
  (一)原判決不利於上訴人部分廢棄。
  (二)右廢棄部分，被上訴人在第一審之訴及假執行之聲請駁回。
二、陳述：除與原判決記載相同者，茲引用之外，補稱：
  (一)被上訴人提出之報價單記載玻璃每才價格，被上訴人未按玻璃實際長度、寬度計
    算價金，而以進位方式計算（即不足一英吋均進位以一英吋計算），溢報新臺幣
    （下同）五十四萬五千六百零四元，不符報價單所載，被上訴人不得以與臺灣玻
    璃工業股份有限公司（下稱臺玻公司）間之買賣方式，拘束上訴人，且兩造以前
    所交易者係一般玻璃，價格便宜，上訴人同意以進位方式計算，然本件所交易者
    係安裝於臺北市中國國民黨中央黨部（下稱國民黨中央黨部）新建工程之防彈玻
    璃，價格昂貴，自須按實際玻璃才數計算，不得以進位方式計算，故被上訴人無
    權請求給付上開金額。上訴人因信賴被上訴人為殷實商人，始先依被上訴人要求
    簽發票據號碼0000000號，面額一百四十七萬三千三百九十元，發票日民
    國八十七年十一月三十日支票（下稱第一張支票）一紙交付被上訴人，於退票後
    復另簽發以臺北區中小企業銀行中山分行，票據號碼0000000號，未具發
    票日期之同額支票（下稱第二張支票）交付被上訴人。惟當時上訴人表明計算方
    式有問題，被上訴人同意日後對應扣款核對，自不得以上訴人簽發上開支票，認
    係同意被上訴人之計價方式。
  (二)上訴人訂購安裝於國民黨中央黨部之「８Ｇ熱增強＋０．７６膜＋Ｃ８熱增強」
    玻璃（下稱熱增強玻璃），因訂購數量龐大，被上訴人為取得本件大宗買賣之生
    意競爭，同意減價為每才一百七十五元計算，惟其請款時，以每才二百二十五元
    計價，溢算十七萬七千八百二十元部分，不得請求。
  (三)訴外人臺玻公司於八十五年十月十二日送防彈玻璃至國民黨中央黨部工地，雖經
    上訴人簽收，惟被上訴人未派人至現場為驗收交貨，不能認已依民法第三百七十
    三條交付貨物。又臺玻公司交付之防彈玻璃共一百餘片，每片係由五片膠黏合之
    膠合玻璃，每片重約二八○公斤，非自車上卸下並逐片翻動無法點收並查悉瑕疵
    ，其於當日下午四點半運到，上訴人僱請堆高機卸貨點收時已下午五點多，天色
    昏暗，無法即知貨品之瑕疵，故於簽收時未註記破損，惟次日發現九片破損即通
    知被上訴人，已盡從速檢查及通知義務，被上訴人應負物之瑕疵擔保責任，雖臺
    玻公司於送貨單左下方記載注意事項(一)收貨商號請將卡車卸貨及破損情形反應供
    參考等語，乃免除或限制運送人責任，依民法第六百四十九條規定，該記載無效
    ，且兩造既未於臺玻公司交付玻璃時逐片驗收，被上訴人不得以該送貨單上無記
    載破損紀錄，免除物之瑕疵擔保責任，該破損九片玻璃共計二十萬二千九百十五
    元，應予扣除。臺玻公司八十五年十月二十四日之出差報告單，僅有職員張再興
    處理簽名，既非當場會同勘驗所作，應屬偽造。另上訴人於八十七年十月、十一
    月間訂購運送至臺北市捷運局臺北市○○○路、復興南路口捷運二五六標（下稱
    捷運二五六標）之玻璃分別破損一片，每片四千元，應扣除八千元。
三、證據：除援用第一審所提證據外，補提存證信函節本、未收款明細表為證，並聲
    請訊問證人朱煥智、張雅聰、請求命被上訴人提出臺玻公司處理八十五年十月十
    二日破損九片玻璃之出差處理單、向臺玻公司函查八十五年十月十二日運送玻璃
    至國民黨中央黨部之貨運行及司機姓名。
乙、被上訴人方面：
一、聲明：上訴駁回。
二、陳述：除與原判決記載相同者，茲引用之外，補稱：
  (一)上訴人因承攬國民黨中央黨部大樓新建工程向被上訴人訂購玻璃，被上訴人自八
    十五年八月份起至八十六年二月份止陸續交貨，上訴人就八十五年八月份之貨款
    一千二百六十一萬二千四百三十九元已以支票八紙給付完畢，惟自同年十月份起
    至八十六年二月份止之貨款則未給付，經被上訴人催告，兩造乃於八十七年五月
    結算積欠貨款共一百四十七萬三千三百三十九元，上訴人並簽發第一張支票給付
    ，嗣屆期提示遭退票，改簽發未載到期日之第二張支票換回前開退票，本件貨款
    經兩造會同結算，且衡諸商業常情，應結算、扣款後始簽發票據為給付，上訴人
    所辯不足採信。又被上訴人之進位算法係「小數點後第三位四捨五入」，此算法
    公允且為交易上常見，上訴人此部分抗辯亦無理由。
  (二)前開防彈玻璃九片破碎部分，均有撞擊痕，應係搬運或安裝等人為因素所致，至
    捷運二五六標部分，上訴人雖主張八十七年十二月五日及八十八年一月二十日交
    付者各破損一片，惟與其提出之出差處理單所載日期八十八年一月十五日不符，
    ，其嗣後改稱交付日期係八十七年十月、十一月，不足採信。況該出差處理單詳
    載玻璃之破裂係Ａ、Ｂ膠引起，非運送所致，被上訴人僅同意依出差處理單所載
    扣除四千元。
  (三)被上訴人未與上訴人合夥承攬華航三期停機棚工程，兩造就分攤虧損因協議不成
    ，上訴人主張被上訴人同意分攤虧損及應負擔工地管理費云云，未能舉證，自不
    得抵銷，惟被上訴人同意上訴人抵銷二十三萬五千元，
三、證據：除援用第一審所提證據外，補提出差報告單、經濟部八十八年七月十七日
    經（八八）中字第六四八四五三號函、公司執照及營利事業登記證、票據託收明
    細為證。
丙、本院依職權訊問證人張再興、黃慶祥及向臺玻公司、利通交通有限公司及通榮汽
    車貨運有限公司函查。
      理    由
一、本件被上訴人主張：上訴人因承攬國民黨中央黨部新建工程之玻璃安裝，於八十
    五年九月至八十六年二月間，向伊購買玻璃，尚有尾款一百四十七萬三千三百三
    十九元未付，經兩造於八十七年五月間結算後，簽發第一張支票予伊，嗣經退票
    ，再簽發第二張支票交付伊，惟因未載發票日無法兌現；另於八十七年九月、十
    月期間，向伊購買捷運二五六標之玻璃材料，貨款共三十二萬七千二百四十三元
    ，亦未給付等情，依買賣之法律關係，求為命上訴人給付一百七十八萬九千零五
    十八元，並加計自支付命令送達翌日即八十八年八月五日起至清償日止，按年息
    百分之五計算利息之判決（原審就被上訴人逾上開部分之請求，為被上訴人敗訴
    判決，未據被上訴人聲明不服）。
二、上訴人則以：被上訴人請求給付國民黨中央黨部之玻璃貨款，未提出簽收單證明
    交貨，且未按實際才數計算，於公分換算英吋時均進位計算，致溢算五十四萬五
    千六百零四元；伊購買之熱增強玻璃部分，被上訴人同意以每才一百七十五元計
    價，惟竟以每才二百二十五元結算貨款，溢算十七萬七千八百二十元；又伊於兩
    造八十七年五月間結算所簽發之票款僅係暫定，被上訴人未依約提出防彈玻璃測
    試通過報告，致伊無法向國民黨中央黨部請款，且被上訴人同意日後就應扣款項
    核對，不得以伊簽發之支票認係同意被上訴人之計價方式。另臺玻公司於八十五
    年十月十二日運送至國民黨中央黨部之玻璃因數量龐大且貨到時天色已晚，非即
    時可發現破損九片，伊於次日從速檢查發現即通知被上訴人，被上訴人應負物之
    瑕疵擔保責任，此部分貨款共二十萬二千九百十五元，應予扣除；另臺玻公司於
    八十七年十一月、十二月間運送至捷運二五六標之玻璃各暴破一片，每片四千元
    ，共八千元，亦應扣除；又兩造合夥承攬華航三期停機坪工程虧損部分，被告同
    意分擔虧損二十三萬五千元，而該工程由伊管理，管理費二十三萬三千一百七十
    元，合計四十六萬八千一百七十元，伊主張抵銷等語，資為抗辯。
三、查上訴人於八十五年九月至八十六年二月間，向被上訴人訂購安裝於國民黨中央
    黨部新建工程之玻璃材料，經兩造於八十七年五月會算後，上訴人簽發第一張支
    票予被上訴人，嗣經退票，再簽發第二張支票交付被上訴人，另於八十七年九月
    、十月期間，向被上訴人訂購安裝於捷運二五六標之玻璃材料，共三十二萬七千
    二百四十三元貨款之事實，為兩造所不爭，並據被上訴人提出訂貨單、未收款明
    細表、支票及支票託收明細、統一發票、客戶出貨明細表、對帳單、上訴人簽收
    之玻璃送貨單（見本院卷第一五○、二○九至二一五頁、原審簡字卷第三一、二
    二至二四、四五、四七至五○頁）及上訴人提出之訂貨單（見原審訴字卷第一一
    九至一三四頁）在卷可稽，堪信為真。
四、被上訴人主張：上訴人前揭購買安裝於國民黨中央黨部之玻璃材料，已由訴外人
    臺玻公司送交上訴人，尚有尾款一百四十七萬三千三百三十九元未付，並提出臺
    玻公司八十八年十一月二十六日出具之證明單、國民黨中央黨部大樓新建工程出
    貨明細及對帳單（原審訴字卷第二四、二六至三九頁、本院卷第一八五至一九四
    頁）為證，上訴人固不否認訂貨之事實，惟辯稱：被上訴人未提出簽收單證明交
    付；且於計算貨款時，未按玻璃實際才數計算，於公分換算英吋時均進位計價，
    溢算五十四萬五千六百零四元；又上訴人購買之熱增強玻璃，被上訴人同意減價
    為每才一百七十五元，惟請款時，仍以每才二百二十五元計價，溢算十七萬七千
    八百二十元；被上訴人於臺玻公司八十五年十月十二日送貨至國民黨中央黨部由
    伊簽收時，並未派人到場，不能認已依民法第三百七十三條交付貨物，且該次送
    貨數量龐大，貨到時天色已晚，非即時可發現瑕疵，伊於次日從速檢查發現玻璃
    破損九片後即通知被上訴人，此部分貨款二十萬二千九百十五元，均應扣除云云
    。經查：
  (一)前揭臺玻公司八十八年十一月二十六日之證明單載有：「茲證明本公司經銷商城
    東玻璃股份有限公司於民國八十五年六月至八十七年六月間訂購，送交施工臺北
    市○○○路、仁愛路口─中央黨部大樓新建工程所使用之全部產品如下．．．」
    等語及前揭出貨明細表，足證被上訴人確向臺玻公司訂購國民黨中央黨部新建工
    程所用之玻璃材料，並由臺玻公司送交至上訴人指定之地點即臺北市○○○路、
    仁愛路口。而被上訴人係臺玻公司之經銷商，上訴人向被上訴人訂購之玻璃，均
    由被上訴人向臺玻公司訂購，再由臺玻公司直接出貨送交上訴人等情，為兩造所
    不爭，並據證人即臺玻公司職員吳殷俊宏於原審證述綦詳（見原審訴字卷第九一
    頁反面），故臺玻公司乃被上訴人之債務履行輔助人，其所為之交付即視同被上
    訴人之交付，上訴人自承收受上開臺玻公司運送之貨物，所辯非兩造之驗收交付
    云云，即屬無據。再參以被上訴人於兩造八十七年五月間結算上開貨款時曾提出
    對帳單供上訴人進行會算，為上訴人所自認（見本院卷第二○八頁），而該對帳
    單上已詳載出貨日期、產品名稱、交貨數量及單價，有被上訴人提出之上開對帳
    單附卷可稽，上訴人並依對帳單所示尚未給付之一百四十七萬三千三百三十九萬
    簽發第一張支票交付被上訴人，復於該支票退票後，再行簽發第二張支票交付，
    倘其未受領前揭貨物，豈有簽發支票給付貨款之理，尚難執被上訴人未提出簽收
    單，即謂被上訴人並未交付前揭貨物，上訴人所辯，尚不足採。
  (二)兩造自八十三年起已多次交易，被上訴人於公分換算英吋計算才數時，均以進位
    方式計算（亦即不足一英吋以一英吋計算），上訴人均無異議且依約付款，又被
    上訴人向臺玻公司購買系爭防彈玻璃時，臺玻公司於計算才數時，尺寸長及寬不
    足一英吋者亦以一英吋計算，有臺玻公司八十九年一月出具之證明單（見原審訴
    字卷第六九頁）附卷可稽，雖被上訴人與臺玻公司間約定之計價方式不足以拘束
    兩造，然被上訴人出售予上訴人之玻璃既係向臺玻公司訂購，而臺玻公司之計價
    方式就長及寬不足一英吋者係以一英吋計價，衡情被上訴人於出售玻璃予上訴人
    時，即無約定不採相同之進位方式計算價金之可能，否則將使其應獲之利潤減少
    甚或造成虧損，顯與常理有悖。況上訴人於八十五年八月間向被上訴人購買之玻
    璃貨款一千二百六十一萬二千四百三十九元，亦採相同進位方式計算，且已以八
    張支票給付貨款完畢等情，為上訴人所不爭，有被上訴人提出之未收款明細表可
    證，上訴人並自承：此批已付貨款之玻璃與八十五年九月至八十六年二月間未付
    貨款之玻璃種類相同（見本院卷第二○七頁）等語，則上訴人在支付同種類之防
    彈玻璃貨款時，既未對進位之計算方式表示反對之意，足見此計價方式已經兩造
    向來交易所同意而為兩造契約合致之一部，應堪認定。上訴人雖辯稱：本次購買
    者乃防彈玻璃，價格昂貴，與以往交易之一般玻璃不同，不同意以進位方式計價
    云云，並提出報價單（見原審訴字卷第一一七頁）為證，惟觀之上訴人所提出報
    價單，其內容僅記載各類玻璃每才之報價金額，並未約定計算才數之方式，亦未
    載明須以實際才數計算，而上訴人復不能證明本件計價方式排除兩造向來交易之
    約定，其所辯顯不足採。
  (三)至上訴人訂購國民黨中央黨部新建工程所用熱增強玻璃部分，被上訴人並未全部
    同意減價，而係因上訴人有一批貨訂錯，但臺玻公司已經生產，上訴人乃與其上
    包林錦江赴臺玻公司請求重新生產，已生產者以成本價計算，經臺玻公司同意，
    始就該次重新生產前之玻璃減價計算，不包括後來訂購部分之事實，業據證人林
    錦江證述明確（見原審訴字卷第一七○頁反面），上訴人據該次減價辯稱本件被
    上訴人亦同意減價云云，尚無足取。況兩造於八十七年五月間進行會算時，被上
    訴人提出之對帳單上已明確顯示僅出貨日期八十五年九月二十日之熱增強玻璃以
    每才一百七十五元計價，其餘出貨日期八十五年十一月三十日出貨者，皆記載以
    每才二百二十五元計價，有被上訴人提出之對帳單（見本院卷第一八五、一九一
    頁）在卷足憑，若上訴人所辯屬實，其差額達十七萬餘元，上訴人焉有簽發含上
    開差額在內之面額一百四十七萬三千三百九十元之第一張支票交付被上訴人之理
    ？雖上訴人復辯稱：前揭票款係暫訂，因被上訴人未能依約定日期提出防彈玻璃
    測試通過報告，致伊遭國民黨中央黨部扣尾款所生費用及損失，被上訴人同意針
    對應扣款部分討論後，再重新計算尾款云云，並舉證人即其妻陳莊秀妹為證，惟
    為被上訴人否認。查證人陳莊秀妹證稱：伊當天（即八十五年十月十三日）上午
    八時許以電話聯絡被上訴人，告以玻璃破損，被上訴人答應至現場，後由兩造直
    接接洽，後被上訴人曾說等臺玻算清楚再扣破損部分．．．等語（見原審訴字卷
    第九三頁），乃證述有關八十五年十月十二日玻璃運送破損是否扣抵等情，與兩
    造於八十七年五月會算前揭貨款時，被上訴人是否應允就應扣款部分討論無涉，
    尚不足作為上訴人前揭辯解之佐證。又系爭防彈玻璃已於八十七年二月五日通過
    測試，有被上訴人提出之測試報告及其譯文（見原審訴字卷第六七至六八頁）在
    卷可稽，則在兩造會算前，該測試報告既已通過，上訴人自無因向國民黨中央黨
    部請款致生損失，又先簽發上開票據予被上訴人，承擔超出其應付款項之發票人
    責任，再要求事後核算之理。其抗辯亦不足採。
  (四)至上訴人辯稱：臺玻公司八十五年十月十二日送貨至國民黨中央黨部，因貨量龐
    大，貨到時天色已晚，非即時可發現瑕疵，伊於次日從速檢查發現玻璃破損九片
    即通知被上訴人，應扣除貨款二十萬二千九百十五云云，然為被上訴人所否認。
    經查：
  (1)按買賣標的物之利益及危險，自交付時起，均由買受人承受負擔；物之出賣人，
    對於買受人應擔保其物依第三百七十三條之規定危險移轉於買受人時，無滅失或
    減少其價值之瑕疵，亦無滅失或減少其通常效用，或契約預定效用之瑕疪，買受
    人應按物之性質，依通常程序從速檢查其所受領之物，如發現有應由出賣人負擔
    保責任之瑕疵時，應即通知出賣人；買賣因物有瑕疵，而出賣人應負擔保之責者
    ，買受人得請求減少其價金，民法第三百七十三條、第三百五十四條、第三百五
    十六條第一項、第三百五十九條分別定有明文。本件上訴人訂購之玻璃，均由臺
    玻公司出貨送交上訴人，臺玻公司為被上訴人之債務履行輔助人，其交付視同上
    訴人之交付，業如前述，是本件玻璃倘已由臺玻公司以被上訴人之債務履行輔助
    人交付上訴人收受，且交付時不能證明物有瑕疵，則交付後之利益及危險，自應
    由上訴人負擔。查臺玻公司於八十五年十月十二日委託運送至國民黨中央黨部交
    付玻璃予上訴人之送貨單，因時間久遠，已全數銷毀，其運送人可能為利通貨運
    公司（全名應為利通交通有限公司），司機為呂弘貞或通榮貨運公司（全名應為
    通榮汽車貨運有限公司），司機為彭德枝等情，固有臺玻公司八十九年十二月二
    十六日臺玻董八七之三七六號、九十年三月五日臺玻董九○之○四四號函（見本
    院卷第八六、一一七頁）附卷可稽，並經本院訊問證人即臺玻公司廠出貨課課長
    黃慶祥證述屬實（見本院卷第九四頁），惟經本院向該二公司函查結果，均答覆
    ：因時間久遠，已無相關記錄及資料留存，且送貨之司機及助手多達數人或數十
    人，呂弘貞與彭德枝僅為其中之二，無法確定當日送貨者係何人等語，有利通交
    通有限公司九十年五月十五日、通榮汽車貨運有限公司九十年五月之陳報狀（見
    本院卷第一七七、一七九頁）可資佐證，是本院自無從訊問該日交付玻璃予上訴
    人之司機或調閱當日之簽收單以證明本件玻璃交付時有無瑕疵。
  (2)次查，證人即臺玻公司股長張再興證稱：臺玻公司出貨都是長期發包貨運行並規
    定貨到時在車上進行點收，點收完再行卸貨（見本院卷第八○頁）等語，而上訴
    人自承當天卸貨是伊僱請堆高機來卸貨（見本院卷第八一頁）等語，足證本件交
    付貨物係於運送貨物之車上完成，而證人即臺玻公司出貨課課長黃慶祥證稱：本
    件送貨地點是管制區依臺北市政府警察局所發汽車通知證所載下午五點至七點禁
    止通行，通常下午二、三點即將貨送到，所以貨送到時，如果有破損一定看得清
    楚（見本院卷第九七頁）等語，並提出通行證（見本院卷第一○一頁）為憑，雖
    證人即上訴人所僱吊載玻璃至工地之朱煥智證稱：八十五年十月十三日伊吊第一
    片玻璃後，第二片在路邊即發現破損，共約五、六片破損（見原審訴字卷第九二
    頁）等語，證人即同日在現場之吳福隆證稱：八十五年十月十三日吊玻璃時伊在
    現場開箱後即發現破損（見原審訴字卷第九二頁反面）等語，證人即承攬國民黨
    中央黨部部分玻璃工程之許為吉證述：在未吊以前即約有四、五片破損（見原審
    訴字卷第九三頁反面）等語，而證人即臺玻公司股長張再興證稱：伊於八十五年
    十月二十三日與上訴人到現場，看到玻璃都已用堆高機吊到樓上十一、十二樓，
    伊在現場只看到六片破損玻璃，另外三片在現場沒有找到（見本院卷三九頁）等
    語，並提出該日現場勘驗所製作之出差報告單，亦載明現場只有發現六片破損玻
    璃，其餘三片現場找不到（見本院卷第五九頁）等語在卷足憑，遑論均不能證明
    上開玻璃於被上訴人交付之八十五年十月十二日即已破損，且依各該證言，亦不
    過於被上訴人交付翌日之同年月十三日，上訴人傭工尚未將玻璃吊上工地前僅發
    現破損四、五片，待同日吊上工地後共計破損五、六片，迨交付十一日後，臺玻
    公司人員至現場處理，亦僅發現六片破損而已，均未有上訴人所陳九片玻璃破損
    之事實，上訴人之抗辯，洵無足採。
  (3)上訴人又辯稱：交貨時一貨車裝運二貨架，車上已無空間從事驗收，且至現場處
    理者為張雅聰非張再興，出差處理報告係偽造，並請求命被上訴人提出處理八十
    五年十月十二日臺玻公司之出差處理單云云，惟查，證人張雅聰已證述：本件非
    伊至現場處理，係張再興處理，伊在張再興出差填寫報告後，才知本件破損情形
    （見本院卷第八一頁）等語，與證人黃慶祥亦證稱：本件是張再興去現場處理發
    現的（見本院卷第九六頁）等語，及證人張再興證稱：八十五年十月二十三日伊
    至國民黨中央黨部處理玻璃破損之事，並未填寫出差處理單，．．．出差處理單
    並不是一定要填，如有爭議才會填，．．．當天因沒有特別爭議，故未填載（見
    本院卷第二二八頁）等語相互吻合，是上訴人否認至現場處理者為張再興，已不
    足取。又證人張再興既未製作出差處理單，是上訴人請求命被上訴人提出，亦屬
    無據。其次，該破損之玻璃，證人張再興證稱：運送是用架子放在車上，卸下是
    整架卸下，運送時較不產生撞擊點．．．破損六片撞擊點大都在邊緣地方，在邊
    緣撞擊產生裂痕向內延伸，所以貨到時如果就撞破應該可以看出。載貨的卡車比
    人還高，貨到時一架一架卸貨很容易可以看到（見本院卷第二二八、二二九頁）
    等語，核與證人許為吉證稱：玻璃破損情形為裂痕及破角（見原審訴字卷第九三
    頁反面）等語及證人黃慶祥證稱：貨在下午二、三點即送到，如果有破損一定看
    得清楚，．．．本件玻璃破損部位都是在邊緣地方，貨送到時，如果有破損一定
    看得清楚，．．．卸貨時一定可以看見（見本院卷第九六頁）等語約略相符，而
    上訴人亦自承：隔天要吊上工地第一架的第二片就發現角落有破（見本院卷第二
    ○六頁）等語，是證人所述破損玻璃都在邊緣撞擊產生裂痕向內延伸，卸貨時可
    看見乙節，應堪採信，系爭破損玻璃之瑕疵即依通常程序從速檢查即可發現，上
    訴人所辯因天色晚且數量龐大，及貨車上無空間驗收，而有前述無法依通常程序
    從速檢查所受領之物有無瑕疵之情事存在，尚無足取。且上訴人自承卸貨之堆高
    機司機乃伊自行僱用，可見卸貨係於交付之後，是本件玻璃於臺玻公司委託運送
    之貨運公司運送至上訴人指定之國民黨中央黨部經上訴人簽收，被上訴人即已履
    行交付義務，該玻璃之利益及危險，依前揭說明，即應由上訴人負擔，是上訴人
    於卸貨發現玻璃破損，除非能證明該瑕疵係於交付前即存在，依民法第三百七十
    三條規定，該貨物之利益及危險，即應由其負擔。而證人朱煥智、許為吉、吳福
    隆僅證述於八十五年十月十三日早上發現玻璃破損，而該破損又係於臺玻公司於
    交付上訴人點收後，上訴人僱工將玻璃自貨車卸下停放於工地一樓，嗣翌日上訴
    人僱用吊車欲將玻璃吊載至工地各樓層安裝時始發現破損，為兩造所不爭，則該
    玻璃自貨車上連同架子卸下至隔日再逐片吊載至各樓層工地時造成破損，非無可
    能，此外，上訴人復未能證明該批玻璃於八十五年十月十二日交付上訴人時即已
    破損，而參以本件玻璃破損之原因係遭撞擊，可能是搬運或按裝等人為因素造成
    ，臺玻公司出廠、運輸、卸貨均不致於有此現象，亦據證人張再興（見本院卷第
    三九頁）證述明確，況且，本件玻璃係由臺玻公司直接運送至工地，貨到後臺玻
    公司會要求上訴人立刻清點檢查，倘有短少或破損並載明於送貨單，臺玻公司並
    會處理等情，亦據證人即臺玻職員吳殷俊宏、張再興、黃慶祥供述在卷（見原審
    訴字卷第九一頁反面、本院卷第八十頁、九五頁），而上訴人自承於貨物簽收時
    未於送貨單上載明有何破損情事，是上訴人既無法證明玻璃破損係於交付前存在
    ，或無法依通常程序從速檢查發現瑕疵情事，其主張就該破損九片玻璃貨款二十
    萬二千九百十五元應予扣除，洵屬無據。
  (4)至上訴人另辯稱：臺玻公司之送貨單上要求載明破損情形，乃免除或限制運送人
    責任，其記載無效，不能以其未在其上記載破損情形，即謂不能主張物之瑕疵擔
    保責任云云。惟查臺玻公司印製之定型化送貨單之注意事項(一)固載有：「收貨商
    號請將卡車卸貨及破損情形反應本公司以供參考。謝謝」等語（見原審訴字卷第
    一一五、一一六頁），然其文義僅係提醒收貨人注意，並無任何有關免除或限制
    送貨人責任之文句，上訴人所辯，亦不足採。
五、被上訴人主張：上訴人八十七年九月、十月間訂購安裝於捷運二五六標之玻璃，
    貨款共三十二萬七千二百四十三元未付之事實，為上訴人所不爭，惟以八十七年
    十一月、十二月間運送至捷運二五六標之玻璃各暴破一片，每片四千元，應自貨
    款中扣除等語。查被上訴人同意自貸款中扣除四千元（見本院卷第二三○頁），
    而捷運二五六標玻璃各破一片，固據上訴人提出八十八年一月十五日臺玻公司出
    差處理單（見本院卷第三一頁）為證，惟其上記載：「．．．破裂二片皆為膠合
    之兩片全破．．．第一片三破裂點，第二片一破裂點，皆由Ａ、Ｂ膠處起破裂，
    盛光認為第二片有一處非Ａ、Ｂ膠之破裂點。由城東與盛光自行解決，城東補盛
    光四千元」等語，並由兩造簽名，足證就此玻璃破損之處理，兩造已協議自貨款
    扣除四千元，上訴人此部分抗辯，應堪採信。至其餘之四千元部分，上訴人並未
    證明被上訴人同意扣除或該部分有被上訴人依法應負瑕疵擔保責任之情事，上訴
    人之辯解，不應准許。
六、上訴人復辯稱：兩造合夥承攬華航三期停機坪工程虧損部分，被上訴人同意分擔
    二十三萬五千元，且伊管理工地之管理費二十三萬三千一百七十元，合計四十六
    萬八千一百七十元，均得主張與本件貨款抵銷云云，被上訴人就同意分擔虧損二
    十三萬五千元固不爭執，惟否認兩造合夥及須另給付上開管理費情事。查兩造於
    八十六年六月二十二日就合夥承攬華航停機坪工程虧損部分在臺玻公司進行核算
    ，就虧損部分協議各負擔二分之一即二十三萬五千元等情，業據其提出被上訴人
    法定代理人彭信彰親筆書寫之計算書（見原審簡字卷第一四四頁）為憑，並據證
    人吳殷俊宏證述屬實（見原審訴字卷第九一頁反面），被上訴人對上開計算書之
    真正亦不爭執，則倘無合夥契約，被上訴人焉有同意分攤虧損並於上開計算書為
    計算之理，是其否認與上訴人為合夥關係，殊無足取。次查，該計算書既係兩造
    就合夥盈虧結算後定出各自分擔額，則於計算虧益時，自應將所有收益及費用、
    成本列入核算，方足以計算出各自分擔額，衡情自無再將工地管理費單獨列出計
    算之理，況上訴人辯稱該工地係由其管理及管理費用若干云云，亦未能舉證證明
    ，其既未能證明對於被上訴人得請求給付上開工程管理費，則其據以主張抵銷，
    即無理由。
七、綜上所述，被上訴人依買賣法律關係，請求上訴人給付一百五十五萬零五十八元
    （0000000－0000－000000＝0000000），及自支付命令送達翌日即八十八年八月
    五日起至清償日止，按年息百分之五計算之遲延利息，為有理由，應予准許，逾
    此部分之請求，為無理由，不應准許。原審就上開應准許部分，為被上訴人勝訴
    判決及命供擔保為准免假執行之宣告，核無違誤，上訴意旨指摘此部分原判決不
    當，聲明廢棄，為無理由，應予駁回其上訴。至超過上開應准許部分，原審為上
    訴人敗訴判決及命供擔保為准免假執行之宣告，自有未洽，上訴意旨就此部分指
    摘原判決不當，求予廢棄改判，為有理由，應由本院廢棄改判如主文第一、二項
    所示。
八、兩造其餘攻擊防禦方法，與本件判決結果不生影響，不予一一論述，附此敘明。
九、據上論結，本件上訴為一部有理由，一部無理由。依民事訴訟法第四百五十條、
    第四百四十九條第一項、第七十九條但書，判決如主文。
中      華      民      國    九十      年      十    月      十六      日
                              民事第五庭
                                  審判長法  官  黃  熙  嫣
                                        法  官  鄭  傑  夫
                                        法  官  黃  雅  惠
右正本係照原本作成。
被上訴人不得上訴。
上訴人如不服本判決，應於收受送達後二十日內向本院提出上訴書狀，其未表明上訴
理由者，應於提出上訴後二十日內向本院補提理由書狀（均須按他造當事人之人數附
繕本）上訴時應提出委任律師或具有律師資格之人之委任狀；委任有律師資格者，另
應附具律師及格證書及釋明委任人與受任人有民事訴訟法第四百六十六條之一第一項
但書或第二項（詳附註）所定關係之釋明文書影本。
中      華      民      國    九十      年      十      月    十八      日
                                        書記官  徐  淑  琴
附註：
民事訴訟法第四百六十六條之一（第一項、第二項）：
對於第二審判決上訴，上訴人應委任律師為訴訟代理人。但上訴人或其法定代理人具
有律師資格者，不在此限。
上訴人之配偶、三親等內之血親、二親等內之姻親，或上訴人為法人、中央或地方機
關時，其所屬專任人員具有律師資格並經法院認為適當者，亦得為第三審訴訟代理人
。


司法院資訊處製作；財團法人民間司法改革基金會備份。
